臺灣嘉義地方法院民事判決　九十二年訴字第九五七號
　　原　　　告　乙○○○
　　被　　　告　甲○○
　　訴訟代理人　楊偉聖律師
右當事人間請求損害賠償事件，於中華民國九十三年三月十日經言詞辯論終結，本院
判決如左：
    主      文
被告應給付原告新台幣捌萬元，及自民國九十二年十二月二十三日起至清償日止按年
息百分之五計算之利息。
原告其餘之訴駁回。
訴訟費用由被告負擔百分之八；餘由原告負擔。
本判決原告勝訴部分得假執行，但被告如於假執行程序實施前，以新台幣捌萬元為原
告預供擔保，得免為假執行。
原告其餘假執行之聲請駁回。
    事      實
甲、原告方面：
一、聲明：被告應給付原告新台幣（下同）一百萬元，及自起訴狀繕本送達之翌日起
    至清償日止，按年息百分之五計算之利息，並願供擔保請准為假執行之宣告。
二、陳述：
  (一)被告於民國九十二年一月十五日上午十二時三十分許，因台灣嘉義地方法院檢察
    署（以下簡稱嘉義地檢署）九十一年度發查字第一二一○號侵占等案件應訊完畢
    後，在嘉義市○○路九十六號即嘉義地檢署走廊內，眾多人潮共見共聞之場所，
    以公然侮辱之意思，辱罵原告「幹你娘雞巴」等骯髒不堪之言語。案經鈞院九十
    二年度簡字第一三六六號判決判處被告三十天拘役有罪確定在案。
  (二)原告曾經擔任保險公司處長級，夫家譚氏在社會上具有聲望地位，夫君現任中華
    航空公司工程師，公婆均係高層教職，長女及次女均留學加拿大學院畢業，目前
    長女服務於國泰航空公司，次女現任英文教師，原告娘家乃台北貴族林本源宗系
    。被告口出穢言，辱罵原告，且嚴重侮辱原告之先母即被告之岳母，造成原告精
    神崩裂之痛苦，為此依民法第一八四條及第一百九十五條規定請求被告給付慰撫
    金。
三、證據：提出本院九十二年度簡字第一三六六號刑事簡易判決、除戶登記謄本及刑
    事告訴狀影本各一份、新光人壽保險股份有限公司派令二份、八十四年至九十一
    年綜合所得稅核定通知書八份。
乙、被告方面：
一、聲明：駁回原告之訴及假執行之聲請，如受不利之判決，願供擔保請准免為假執
    行之宣告。
二、陳述：
  (一)原告、訴外人陳孟伶及陳孟麗為同母異父之姊妹，陳孟伶為被告之配偶，原告母
    親林寶秀於九十二年七月三日去世，原告因信仰問題因素，不滿被告及陳孟伶、
    陳孟麗及其配偶張玉照採傳統土葬，喪葬費用支出影響其現金繼承可得金額，乃
    對被告及前述三人以侵占、偽造私文書、違反稅捐稽徵法及使公務員登載不實罪
    提出告訴與告發，該案件嗣經不起訴處分。而該案件於九十二年一月十五日十二
    時三十分許在嘉義地檢署偵訊時，對於陳孟伶在林寶秀去世當天將林寶秀存款全
    數轉入陳孟麗存摺一事，是否經原告、陳孟伶及陳孟麗討論後之決定，彼此意見
    不一，三人當庭大聲爭執，經檢察事務官制止。訊後被告步出法庭旋即往大門口
    離去，陳孟伶與原告則在法警室前為前開問題繼續爭執，張玉照及陳孟麗立於其
    二人身旁，原告與陳孟伶爭執音量過大，驚動法警出面制止，被告見陳孟伶仍無
    意離開，始出言責罵陳孟伶一次，被告在法庭內未與原告發生爭執，步出法庭亦
    未與原告交談，其不雅言語係針對陳孟伶非辱罵原告。
  (二)原告提出刑事告訴理由係以檢察官欲向銀行調查林寶秀存款資料，被告擔心犯行
    曝光，始於庭訊後對伊連續辱罵四、五次。然在九十二年一月十五日偵查庭訊前
    ，被告就原告指訴各節，早已分別提出林寶秀生前銀行存款明細，存摺影本，喪
    葬費收據等各項證物予檢察事務官，證明無被訴犯行，原告指述顯係個人臆測。
  (三)在上述妨害名譽刑事案件偵查中，被告坦承曾罵過一次「幹你娘雞巴」，惟係對
    陳孟伶為之，並舉陳孟伶及在場之陳孟麗、張玉照為證，惟陳孟麗、張玉照未獲
    檢察官傳喚調查，而辛武律師作證時亦未傳訊被告及辯護人，被告無從得對證人
    之證言表示意見。嗣檢察官以辛武律師之證言對被告聲請簡易判決處刑，經鈞院
    九十二年度簡字第一三六六號簡易判決科處被告拘役三十日，得易科罰金，被告
    雖不服該判決，然上訴後進行交互詰問之司法資源運用，與被告所欲救濟之刑度
    兩相權衡，顯不符比例，被告乃放棄透過公開審判程序謀求救濟，自不能因被告
    未對刑事簡易判決聲明上訴，即認定被告有妨害名譽事實。
  (四)按刑事判決所為事實之認定，於獨立民事訴訟之裁判時本不受其拘束，原告主張
    被告侵害其人格權，尚不能徒以刑事簡易判決即免其依民事訴訟法第二百七十七
    條所定之舉證之責。
  (五)林寶秀與姓名不詳男子生下原告，嗣再與有婚姻關係之訴外人陳為現同居，生有
    陳孟麗、陳孟伶二人，被告否認林寶秀為台北望族林家後代。原告除對被告、張
    玉照、陳孟伶及陳孟麗提出刑事告訴外，且其子女赴加拿大遊學需存款證明，係
    陳孟麗提供金錢協助作資金證明，原告未心存感恩，尚出資以陳為現之子陳金祥
    名義，對陳孟麗提出否認子女之訴，經鈞院為陳孟麗勝訴之判決。
  (六)被告經營之震旭汽車有限公司，九十二年度之營業收入金額不敷成本及費用之支
    出，已呈虧損狀態，經濟狀況並不佳。
三、證據：提出嘉義地檢署檢察官九十二年度偵字第六五二八號不起訴處分書一份、
    震旭汽車有限公司九十二年度營業人銷售額與稅額申報書六份。
丙、本院依職權調閱本院九十二年度簡字第一三六六號妨害名譽案件刑事全卷及兩造
    之財產及所得明細。
    理      由
一、原告主張：被告於九十二年一月十五日上午十二時三十分許，因嘉義地檢署九十
    一年度發查字第一二一○號侵占等案件經檢察官偵訊完畢後，在嘉義地方法院檢
    察署走廊內，眾多人潮共見共聞之場所，以公然侮辱之意思，辱罵原告「幹你娘
    雞巴」等骯髒不堪之言語，不法侵害原告之名譽，致原告受有精神崩裂之痛苦，
    爰依民法第一百八十四條及第一百九十五條之規定，聲明請求被告給付一百萬元
    ，及自起訴狀繕本送達之翌日起至清償日止，按年息百分之五計算之利息等語。
    被告則以：其當時所為不雅言語係針對陳孟伶，非辱罵原告等語，資為抗辯。
二、原告主張被告以骯髒不堪之言語辱罵被告，惟為被告所否認。經查：
  (一)原告於九十一年九月十二日以其妹陳孟伶及被告、陳孟麗及張玉照涉侵佔、偽造
    文書及使公務員登載不實罪嫌，向嘉義地檢署提出告訴及告發，該案嗣於九十二
    年十二月三十日經不起訴處分之事實，業據原告提出刑事告訴狀一份、及被告提
    出嘉義地檢署檢察官九十二年度偵字第六五二八號不起訴處分書一份為證，合先
    敘明。
  (二)證人即前開侵佔等刑事案件之原告之告訴代理人辛武律師於本件妨害名譽刑事案
    件偵查中證稱：當天開庭到十二點半左右，被告先簽完名之後走在前面，忽然回
    頭往伊及原告之方向罵五個字的髒話四次左右，原告當時也有回話「你要幹誰？
    你要幹誰？」，因此應該是在罵原告，當時被告之妻陳孟伶好像站在被告旁邊，
    被告出言辱罵之後又走到原告旁邊跟原告談話等語，有該妨害名譽刑事案件九十
    二年度發查字第七二五號卷第三０、三一頁可稽，而證人辛武律師雖在另一前開
    侵佔等刑事案件中為原告之告訴代理人，然與被告並無直接利害關係，與原告亦
    無親戚關係，且為執業之律師，渠上開證詞自堪採信。又參以原告向偵查機關告
    訴被告侵佔等犯嫌且在該刑事案件偵查中，兩造立場自必對立，被告於偵訊完竣
    後口出穢語，應係針對原告而發，當可理解。再佐以當時亦在場之證人即原告之
    配偶譚麟於本院證稱：被告一出偵查庭後，就開始罵三字經，罵了四、五句，之
    後陳孟伶就跑過來大吼，法警出來制止，並稱被告是流氓，叫伊等趕快走，此時
    被告律師也走出來，告訴被告不能這樣等語；與證人即原告之女兒譚凱縵於本院
    證稱：伊當時在休息室等原告，原告走出偵查庭後，伊聽見吵鬧聲，出來就看見
    被告在罵原告，罵了好幾聲，之後陳孟伶就跑過來罵原告，法警出來制止，並稱
    被告是流氓，叫伊等先走，此時被告律師也走出來，告訴被告不能這樣等語大致
    相符，且亦與證人辛武律師之證言大致相符，是渠等證言堪以採信。
  (三)證人陳孟麗於本院證稱：當時有聽見被告在罵人，但不知在罵什麼，只知是與陳
    孟伶在罵等語，然當本院問及被告罵多久及後來情形時，證人陳孟麗則稱當時頭
    昏昏，只知好像有在罵人，不清楚等語，是其證言已難令人採信。又證人張玉照
    於本院證稱：偵查庭結束後，伊與被告先走出去，陳孟麗、陳孟伶及原告在偵查
    庭門口爭吵，法警出來制止，被告就冒出一句髒話，要陳孟伶不可以在此吵架，
    陳孟伶、陳孟麗及原告在上開處所吵架，伊與被告便走出去等語，再參以證人陳
    孟伶於本件刑事妨害名譽案件偵查中證稱：當時被告叫伊趕快離開，並稱有事在
    偵查庭上說，不要在此吵架，且罵了伊一句，伊才離開等語，則證人張玉照與陳
    孟伶就被告是先罵陳孟伶髒話，再責令陳孟伶離開，還是先責令陳孟伶不要在嘉
    義地檢署吵架，陳孟伶不聽從才罵髒話乙節，二人證述不一，是否可信，已有疑
    義。再者，被告在本件妨害名譽刑事案件偵查中亦辯稱：偵查庭訊完畢，陳孟伶
    及原告在庭外繼續爭執，陳孟麗及張玉照均圍在一旁，被告則已走到嘉義地檢署
    大門，與原告有八至十公尺之距離等語，有前開九十二年度發查字第七二五號卷
    第十七頁可查，則均與證人陳孟麗及張玉照所證稱：被告與張玉照先走在前面等
    語，亦不相同。且陳孟伶與被告係夫妻關係，出言迴護被告實屬人之常情，況證
    人陳孟伶、陳孟麗及張玉照，當時同因原告告訴渠等偽造文書、侵佔等罪嫌而遭
    嘉義地檢署偵查中，則渠等之證言是否可採，顯非無疑，而難憑信。
  (四)至於被告辯稱其當天已提出事證清楚證明並無原告所指訴之侵佔等犯行，實無辱
    罵原告之動機云云，然被告及其配偶等因遭原告告訴偽造文書、侵佔等案件而涉
    訟經時，對原告不滿之情顯難避免，況最後偵查結果為何，檢察官是否採信被告
    所提之證據，亦非被告當時所能確切掌握，是僅以被告已在上開案件中提出證據
    證明無犯罪行為，即認被告無任何辱罵原告之動機，尚嫌率斷。
  (五)又原告就其所主張之事實，向嘉義地檢署提出告訴被告涉嫌犯公然侮辱罪，經嘉
    義地檢署檢察官以九十二年度偵字第六五三三號聲請簡易判決處刑，嗣經本院九
    十二年度簡字第一三六六號判決被告公然侮辱人，處拘役三十日之事實，亦經原
    告提出上開刑事判決書一份為憑，並經本院調閱上開刑事卷宗全卷查明屬實。
  (六)據上以觀，自堪信原告前揭主張之事實為真實。
三、按「因故意或過失，不法侵害他人之權利者，負損害賠償責任」、又「不法侵害
    他人之身體、健康、名譽或自由者，被害人雖非財產上之損害，亦得請求賠償相
    當之金額。」民法第一百八十四條第一項、第一百九十五條第一項分別定有明文
    。本件被告於前揭時地公然以「幹你娘雞巴」之穢語，辱罵原告，難謂無使原告
    名譽受損之情事，則原告主張因被告前揭公然辱之行為，使其名譽受損，而依
    侵權行為之法律關係，請求被告給付精神慰撫金之損害賠償，自屬有據。查原告
    教育程度係高中畢業，在新光人壽保險股份有限公司擔任處經理職務，每月收入
    平均約為七萬元至八萬餘元，配偶譚麟擔任中華航空公司工程師，公公婆婆均係
    高層教職，二個女兒均留學加拿大，目前長女服務於國泰航空公司，次女現任英
    文教師之情，已經其陳明在卷，並提出除戶登記謄本一份、新光人壽保險股份有
    限公司派令二份、八十四年至九十一年綜合所得稅核定通知書八份為證，且為被
    告所不爭執。又其名下有房屋及土地各一筆、汽車一輛及十二筆投資，有稅務電
    子閘門財產所得調件明細表在卷可稽；而被告之教育程度則為國中畢業，為震旭
    汽車有限公司之實際經營人，九十二年度之營業金額為一百二十二萬二千零八十
    一元，然近項成本卻高達一百三十一萬七千三百三十元，收入不敷成本之情，亦
    經被告陳明在卷，並有其提出之震旭汽車有限公司九十二年度營業人銷售額與稅
    額申報書六份足憑，又被告名下有土地二筆，房屋一棟、三筆投資及存款，有稅
    務電子閘門財產所得調件明細表附卷可查。又兩造係二親等姻親關係，因遺產繼
    承問題而發生家庭紛爭，原告向偵查機關告訴被告及陳孟伶、陳孟麗及張玉照有
    侵佔、偽造文書等罪嫌，被告因而公然口出穢語，當場使原告難堪造成原告名譽
    之損害。因此，斟酌兩造前開教育程度、社會地位、經濟能力及起因於財產繼承
    所生之爭執，且當時約中午十二時三十分許，至嘉義地檢署應訊或洽公等之人潮
    已漸散去，造成原告名譽損害之程度尚非顯著等各情，本院認為原告請求被告賠
    償之精神慰撫金額以八萬元為適當；逾此部分之請求，尚難認為正當。
四、按給付有確定期限者，債務人自期限屆滿時起，負遲延責任。給付無確定期限者
    ，債務人於債權人得請求給付時，經其催告而未為給付，自受催告時起，負遲延
    責任。其經債權人起訴而送達訴狀，或依督促程序送達支付命令，或為其他相類
    之行為者，與催告有同一之效力；民法第二百二十九條第一、二項分別定有明文
    。又遲延之債務，以支付金錢為標的者，債權人得請求依法定利率計算之遲延利
    息。但約定利率較高者，仍從其約定利率；而應付利息之債務，其利率未經約定
    ，亦無法律可據者，週年利率為百分之五；亦為同法第二百三十三條第一項及第
    二百零三條所明定。查本件原告請求被告應給付之前開金額，並未定有給付之期
    限，則原告請求自起訴狀繕本送達之翌日起，按年息百分之五計算之利息，並未
    逾其所得請求之範圍，自無不合。
五、綜上所述，原告本於侵權行為之法律關係，請求被告給付精神慰藉金八萬元及自
    起訴狀繕本送達之翌日即九十二年十二月二十三日起至清償日止，按年息百分之
    五計算之利息為有理由，應予准許，超過此部分暨利息之請求為無理由，應予駁
    回。
六、本件所命給付之金額未逾五十萬元，應依職權宣告假執行，被告陳明願供擔保請
    求宣告免為假執行，經核無不合，爰酌定相當之擔保金額准許之。至原告敗訴部
    分，其假執行之聲請，已失所附麗，應予駁回。
七、兩造其餘攻擊防禦方法及舉證，均與本件判決結果不生影響，不另論述，併此敘
    明。
八、據上論結，本件原告之訴為一部有理由，一部無理由，依民事訴訟法第七十九條
    、第三百八十九條第一項第五款、第三百九十二條第二項判決如主文。
中　　　華　　　民　　　國　　九十三　　年　　　三　　　月　　三十一　　日
~B臺灣嘉義地方法院民事第二庭
~B　　法　官　甘大空
~B　　法　官　陳琪媛
~B　　法　官　賴秀蘭
右為正本，係照原本作成。
如對本判決上訴須於判決送達後廿日內向本院提出上訴狀
中　　　華　　　民　　　國　　九十三　　年　　　三　　　月　　三十一　　日
~B　　書記官　胡祥生
